最高法院刑事判決　　　　　　　九十四年度台上字第四三一號
　　上　訴　人　乙○○
　　　　　　　　　　　　在押.
　　　　　　　　甲○○
　　　　　　　　　　　　號在.
上列上訴人等因違反毒品危害防制條例案件，不服台灣高等法院
台中分院中華民國九十三年十月二十八日第二審判決（九十三年
度上重訴字第三七號，起訴案號：台灣南投地方法院檢察署九十
二年度偵字第四０八０、四一一七、四一一八、四三四七、四三
四八、四三四九、四六六一號），提起上訴，本院判決如下：
    主  文
上訴駁回。
    理  由
按刑事訴訟法第三百七十七條規定，上訴於第三審法院，非以判
決違背法令為理由，不得為之。是提起第三審上訴，應以原判決
違背法令為理由，係屬法定要件。如果上訴理由狀並未依據卷內
訴訟資料，具體指摘原判決不適用何種法則或如何適用不當，或
所指摘原判決違法情事，顯與法律規定得為第三審上訴理由之違
法情形，不相適合時，均應認其上訴為違背法律上之程式，予以
駁回。本件上訴人乙○○上訴意旨略稱：(一)、依原判決理由欄一
(四)所引述郭鴻文之證言，上訴人乙○○已承認吞服毒品搖頭丸，
合乎自首之規定，原判決未依自首之規定減輕其刑，有適用法則
不當之違法。且對該證人所言長期監控上訴人等之證據何在，未
予說明，亦嫌理由不備。(二)、提起上訴乃法律賦予被告之權利，
第一審法院判決後，乙○○提起上訴乃合法行使權利，檢察官竟
執此指摘乙○○犯後態度不良，亦提起上訴，請求加重刑度，原
審未詳予審酌乙○○犯罪之一切情節，認檢察官上訴為有理由而
將第一審判決關於此部分撤銷，改判量處較第一審判決所處有期
徒刑十一年十月為重之有期徒刑十三年，有適用法則不當之違法
。(三)、上訴人乙○○確係受外號「昆明」之黃福祥所欺騙及利用
，將海洛因誤為搖頭丸吞服後非法運輸入境，尚請查明審酌等語
。上訴人甲○○上訴意旨略稱：(一)、上訴人甲○○在敏盛醫院照
完Ｘ光後即坦承有吞食藥物，並未於調查員詢問時加以否認，合
乎自首之規定，原判決引用郭鴻文之證言認甲○○非自首，與事
實不符。(二)、於偵查中甲○○曾接受並通過測謊，可證明甲○○
係在不知情的情況下，受乙○○之矇騙至泰國帶回搖頭丸而犯本
件之罪，應僅成立運輸第二級毒品罪而非運輸第一級毒品罪。(三)
、甲○○因母親罹重病，女兒又出車禍，家庭經濟困窘才受誘犯
罪，犯後坦承犯行，深知悔悟，原審判處有期徒刑十一年十月，
實嫌過重等語。
惟查原判決認定上訴人乙○○、甲○○有原判決事實欄所記載之
犯行，係依憑上訴人等及共犯林再順、郭秀桂、郭寶童、顏順敏
相關供述、證人郭鴻文之證言、卷附敏盛綜合醫院急診病歷六份
、財政部台北關稅局九十二年十一月十三日北普稽字第０九二０
一０八六四三號函送之「台北關稅局扣押貨物、運輸工具收據及
搜索筆錄」六份、上訴人等及林再順、顏順敏、郭寶童、郭秀桂
等六人之中華民國護照、法務部調查局調科三字第九七０００二
一五０、000000000、000000000、0000
00000、000000000、000000000號鑑定
通知書、扣案如原判決附表所示之海洛因等證據，予以綜合判斷
，因而撤銷第一審關於上訴人等部分之判決，改判依想像競合犯
論處上訴人等共同運輸第一級毒品罪刑，已詳予說明其所憑之證
據及其認定之理由。而以上訴人等均否認有運輸第一級毒品之犯
意，辯稱：當初說要去泰國帶搖頭丸回台灣，不知所運輸之物係
海洛因等語。乙○○另辯稱：甲○○、林再順、顏順敏非伊所邀
參加本件犯罪云云。然甲○○、林再順、顏順敏於原審均供稱是
乙○○打電話與彼等聯絡，並非受綽號「昆明」者之邀約參加本
件犯罪。乙○○於偵查中亦承認甲○○、顏順敏係伊找的等情。
乙○○此部分辯解已無可取。又上訴人等及共犯郭寶童、郭秀桂
、林再順、顏順敏均承認此次走私毒品除往來台北、泰國之機票
免費及招待食宿外，事成後並依運送毒品之數量給予新台幣（下
同）五萬元至七萬元之報酬。乙○○於偵查中供稱：若丟掉一顆
毒品要賠二萬元。郭寶童於法務部調查局南投調查站詢問時供稱
：「昆明」者向伊表示要以夾帶方式自泰國運送海洛因回台灣，
代價為五至七萬元，一起前往泰國參與運送海洛因之人有上訴人
等及郭秀桂、林再順、顏順敏等情。足見上訴人等均知悉所吞食
或塞入肛門之毒品應屬價格昂貴之海洛因，否則「昆明」者焉可
支付如此高之代價，僱請上訴人等運輸入境。因認上訴人等所辯
係卸責之詞，不足採信，於理由內予以指駁。復明本案係經法
務部調查局台中市調查站長期監控得知上訴人等與共犯郭寶童等
六人要從泰國運輸毒品入關，因上訴人等係以吞服方式夾帶闖關
，海關人員未查獲毒品，調查員郭鴻文乃詢問上訴人等，均未承
認有帶毒品，經照Ｘ光片發現上訴人等腹中均有結狀塊，郭鴻文
再度詢問上訴人等有無吞服毒品於腹中，均仍加以否認，嗣因欲
施以灌腸方式使其排出毒品，並告以如有吞服毒品，在灌腸時破
裂者，將有生命危險，上訴人等才承認有吞服搖頭丸等情，已據
郭鴻文結證在卷。因認上訴人等早經有偵查犯罪職權之調查員監
控中，且未於查獲前向調查員坦承其運輸海洛因之犯行，尚與自
首之要件不符。所為論斷，均有卷存資料可資覆按，從形式上觀
察，並無所謂違背法令之情形。按刑法第六十二條所謂自首，係
指犯人在其犯罪未發覺前，向該管公務員承認犯罪，而接受裁判
而言。所謂發覺，固非以有偵查犯罪職權之機關或人員確知其犯
罪無誤為必要，而對於其發生嫌疑時，即得謂已發覺。原判決依
郭鴻文之證言，上訴人等運輸毒品之犯行，早已在調查人員監控
中，其入關時雖因將毒品吞服於腹中或塞進肛門未被查獲，但經
Ｘ光檢查已發現其腹中有結狀塊，調查人員加以詢問有無吞服毒
品時，顯已發覺其毒品藏於腹中，而上訴人等仍加以否認，必待
欲施以灌腸排出毒品，因恐有生命危險才承認，原判決因認上訴
人等不合乎自首之規定，難認於法有違。量刑輕重，係屬審理事
實法院得依職權自由裁量之事項，苟已斟酌刑法第五十七條各款
所列情狀而未逾法定刑度，不得遽指為違法。運輸第一級毒品罪
之法定本刑為死刑或無期徒刑；處無期徒刑者，得併科新台幣一
千萬元以下罰金。原判決依刑法第五十九條規定，酌量減輕上訴
人等之刑後，審酌上訴人等運輸毒品入境，如流入市面，對國人
身心戕害不小，但彼等尚非核心共犯，僅係受利用，且非供自己
販賣營利，於原審審理中並坦承犯行，及乙○○出面邀約甲○○
等參與運輸犯行並有詐欺前科等情狀，於法定刑內，量處乙○○
有期徒刑十三年，甲○○有期徒刑十一年十月，於法並無不合。
乙○○所處之刑雖較第一審為重，但因檢察官指第一審量刑太輕
，為其不利益上訴，原判決認檢察官上訴有理由而量處較第一審
為重之刑，亦為法所許，即不得指為違背法令而為提起第三審上
訴之理由。又甲○○因患糖尿病，生理狀況不佳，不宜測謊，有
法務部調查局測謊報告書在卷可按（偵字第四０八０號卷第一八
二頁），其上訴意旨謂其於偵查中曾通過測謊，證明其係受矇騙
云云，尚非有據。上訴人等其餘上訴意旨並未依據卷內資料具體
指摘原判決有何違背法令之情形，仍執陳詞，或就原判決已有調
查說明之事項，或就原審證據取捨及判斷證據證明力之職權行使
，漫指其違法，再為事實上之爭執，難認係適法上訴第三審之理
由。本件上訴為違背法律上之程式，應予駁回。
據上論結，應依刑事訴訟法第三百九十五條前段，判決如主文。
中　　華　　民　　國　九十四　年　　一 　 月　二十七　日
                      最高法院刑事第三庭
                          審判長法官  董　明　霈
                                法官  林　茂　雄
                                法官  張　祺　祥
                                法官  呂　永　福
                                法官  花　滿　堂
      本件正本證明與原本無異
                                      書  記  官
中　　華　　民　　國　九十四　年　　二　  月　　二　　日
                                                    Ａ
